臺灣臺北地方法院刑事判決　　　　　　 100年度易緝字第87號
公　訴　人　臺灣臺北地方法院檢察署檢察官
被　　　告　王春輝
上列被告因詐欺案件，經檢察官提起公訴（九十九年度偵字第二
○○四三號）及移送併辦（臺灣臺北地方法院檢察署九十九年度
偵字第二二九○八號），本院判決如下：
    主  文
王春輝幫助意圖為自己不法之所有，以詐術使人將本人之物交付
，處有期徒刑月，如易科罰金，以新台幣壹仟元折算壹日。
    事  實
一、王春輝與柳志螢（所犯詐欺案件，業經本院以一○○年度簡
    字第五八八號判決判處拘役拾日確定）可預見個人帳戶交
    付予他人使用，將可能作為犯罪集團之詐欺取財犯罪工具，
    仍基於縱有人以其提供之金融帳戶實施詐欺犯罪亦不違背其
    本意之幫助犯意，先由柳志螢於九十九年三月二十六日至二
    十八日間之某日，在臺北縣板橋市（現已改制為新北市板橋
    區）光復橋下，將其所有台北富邦商業銀行樹林分行第○一
    二–000000000000號帳戶之存摺、提款卡及密
    碼交付予王春輝，再由王春輝以新臺幣（下同）三千元之代
    價提供前揭帳戶資料予徐天富（所犯詐欺案件，業經本院以
    九十九年度易字第二七九六號判決應執行有期徒刑年確定
    ），柳志螢、王春輝各得一千五百元。徐天富、張偉峻（此
    部分未據追加起訴）與其餘詐欺集團成員共同基於意圖為自
    己不法所有之犯意聯絡及行為分擔，先由徐天富出面取得前
    揭帳戶資料後，再交予其老闆張偉峻，再由張偉峻將前揭資
    料交付與詐欺集團成員以收取詐騙所得，而其餘詐欺集團成
    員則於如附表編號一、二所示之時間，使用如附表編號一、
    二所示之詐騙手段，致附表編號一、二所列被害人陷於錯誤
    ，匯款至如附表編號一、二所示之帳戶內而詐欺得逞，嗣因
    附表編號一、二所列被害人發覺有異並報警處理，始查悉上
    情。
二、案經宜蘭縣政府警察局報告臺灣臺北地方法院檢察署檢察官
    偵查起訴及移送併案審理。
    理  由
一、訊據被告王春輝對於前揭犯罪事實坦承不諱（本院易緝卷第
    六十三頁、第六十四頁反面參照），核與證人即被害人陳嘉
    伶、蕭惠文（宜蘭縣政府警察局偵辦游健生詐欺集團案卷第
    二冊，第B二二五至B二三一頁參照）之證詞、證人即帳戶所
    有人柳志螢之證詞（本院易緝卷第六十一頁反面至第六十三
    頁參照）、同案被告徐天富（本院九十九年度易字第二七九
    六號卷一第一一九面反面參照）、張偉峻之自白（宜蘭縣政
    府警察局偵辦游健生詐欺集團案卷第一冊，第A三九七至A四
    一二頁參照）互核相符，復有委託書影本（臺灣臺北地方法
    院檢察署九十九年度偵字第一七○○六號卷一，第四十二頁
    編號十六）、柳志螢之前揭金融帳戶資料及交易明細表（宜
    蘭縣政府警察局偵辦游健生詐欺集團案卷第三冊，第C一二
    六至C一二九頁）各一份在卷可佐，是被告之自白與事實相
    符，其犯行足堪認定，應依法論科。
二、按刑法上之幫助犯，係指以幫助之意思，對於正犯資以助力
    ，而未參與實施犯罪之行為者而言（最高法院四十九年台上
    字第七十七號判例參照）。因此如未參與實施犯罪構成要件
    之行為，且係出於幫助之意思提供助力，即屬幫助犯，而非
    共同正犯。被告基於幫助之犯意，提供柳志螢所有之上開帳
    戶之存摺、提款卡及密碼予詐騙集團成員，以供詐騙集團成
    員施用詐術，已如前述。詐騙集團成員利用被告之幫助，使
    被害人在遭施用詐術後陷於錯誤，而匯款至柳志螢之上開帳
    戶，足見被告僅係參與詐欺罪構成要件以外之行為，且並無
    證據證明被告係以正犯而非以幫助犯之犯意參與犯罪，應認
    其所為係幫助犯而非正犯行為。是核被告所為，係犯刑法第
    三百三十九條第一項、第三十條第一項詐欺取財罪之幫助犯
    。臺灣臺北地方法院檢察署九十九年度偵字第二二九○八號
    併辦意旨書之犯罪事實均與如附表所示之犯罪事實同一，本
    院自得予以審究，併此敘明。被告幫助他人犯詐欺取財罪，
    爰依刑法第三十條第二項之規定，按正犯之刑減輕之。上開
    詐騙集團成員分別向不同人行騙，正犯之罪數並不影響被告
    行為之罪數，被告之行為仍應僅認構成一個幫助詐欺取財行
    為。爰審酌被告於偵查及本院準備程序時飾詞否認犯罪，於
    本院審理時，詰問證人柳志螢後始坦承犯行之犯後態度，及
    其於詐騙集團猖獗橫行，報章雜誌一再報導詐騙集團使用人
    頭帳戶犯罪之情形下，仍執意將柳志螢之上開金融機構帳戶
    提供他人使用之犯罪動機、目的、手段，其提供帳戶作為他
    人詐騙財物之工具，助長詐騙集團犯罪，增加政府查緝此類
    犯罪之困難，更因而危害他人財產法益及社會秩序，及尚未
    賠償被害人等一切情狀，量處如主文所示之刑，並諭知易科
    罰金之折算標準。
三、據上論斷，應依刑事訴訟法第二百九十九條第一項前段，刑
    法第三百三十九條第一項、第三十條、第四十一條第一項前
    段，刑法施行法第一條之一，判決如主文。
本案經檢察官王惟琪到庭執行職務
中    華    民    國  100    年    10    月     12    日
                  刑事第九庭審判長法  官  林怡秀
                                  法  官  古瑞君
                                  法  官  鄭富城
以上正本證明與原本無異。
如不服本判決應於收受送達後10日內向本院提出上訴書狀，並應
敘述具體理由；其未敘述上訴理由者，應於上訴期間屆滿後20日
內向本院補提理由書（均須按他造當事人之人數附繕）「切勿逕
送上級法院」。
                                  書記官  顏淑華
中    華    民    國  100    年    10    月     12    日
附錄本案論罪法條：
中華民國刑法第339條
（普通詐欺罪）
意圖為自己或第三人不法之所有，以詐術使人將本人或第三人之
物交付者，處 5 年以下有期徒刑、拘役或科或併科 1 千元以下
罰金。
以前項方法得財產上不法之利益或使第三人得之者，亦同。
前二項之未遂犯罰之。